【裁判字號】    90,聲再,189
【裁判日期】    901113
【裁判案由】    聲請再審
【裁判全文】
臺灣高等法院高雄分院刑事裁定                      九十年度聲再字第一八九號
    聲請再審人即
    自  訴  人  甲○○
右列聲請人因妨害名譽案件，對於本院九十年度上易字第一五０七號中華民國九十年
九月十九日確定判決，聲請再審，本院裁定如左：
    主  文
再審之聲請駁回。
    理  由
一、聲請意旨略稱：
(一)、法官有下列採證違法情事，故判決違背法令。
  1.在九十年七月三日庭訊時，當庭證人共三位並未採與被告隔離偵訊，當時被告與
    聲請再審人即自訴人當庭先行陳述，庭下證人三位（為被告之同事）當場悉知，
    已易或為三證人、被告共四人串證之虞，係採證違法（違反刑事訴訟法第一百八
    十四條證人之隔別訊問與對質，『證人有數人者應分別訊問，其未經訊問者，不
    得在場』），但一審法官確於判決書第四頁第六行「等語屬實」，係採證違法之
    實。
  2.原審法官並未依自訴人聲請（見九十年八月九日上訴狀第六頁）請三證人再次出
    庭進行對質詰問，豈不已失去了審判之公平性，係已明顯採證違法（見九十年七
    月三日筆錄或錄音帶），三證人又未見於二審出庭隔離偵訊，卻於高院判決書記
    載三證人「等語屬實」（見高院判決書第四頁第十四行），豈不判決違法，未詳
    盡調查。此點係從法律之角度違法處詳述，且於一審二審自訴人均有提出異議，
    但判決書均未見回應與解釋，懇煩請再審法官，若再審駁回，請解釋此違法之實
    否？且三證人之證詞均未受上訴人詰問，違反刑事訴訟法第一百八十四條、第一
    百六十六條。
(二)、就上訴駁回理由內之有違事理與上訴意旨不符之理由，與事實不符處分段說明：
    經比較二審與一審之判決書，除多增外，幾無與一審不同處，但法官無論採「當
    事人主義」或「職權主義」，均應求得原貌而呈現於判決書內，且上訴開庭時，
    無論口述、論告狀均提出異議但未見改正，流於誤採證之證詞，豈不公平，例如
    ：
  1.判決書理由一與上訴之重點為「採證違法」，均未見二審判決書解釋，僅九成似
    自訴意旨，且「起火點」除自訴人逾期還書外（自承），另應係加對「罰則之事
    先告知」之「善」之公共利益之建議，而與女服務員致口語糾紛，致被告未搞清
    楚狀況，貿然強行介入，見修正判決書中，理由一與上訴意旨不符，「採證違法
    為重點」，另理由一中載明「自訴人多次表現誠意坦承其過失」，但應是「自訴
    人多次予被告表現誠意坦承疏失，未果」。
  2.判決書理由二，民國五十八年刑訴法增列第十二章證據篇，法官再依三十年、五
    十三年之判例，可否有墨守在大陸之舊法判例而為聖經否？自訴人提出(1)書證二
    函，均不見被告單位回覆何哉。(2)論告指證歷歷，幾無瑕疵（見九十年七月十日
    之自訴補呈理由之流程圖，對象、人事時地物）且有六十七年九月四日台刑(二)
    函字第一三一九判例可參，均已詳盡之論告狀內。(3)八十九年十二月三十日自訴
    人至被告服務單位之政風陳情，提出錄音帶，被告之犯行為目擊證人陳朝瑞所自
    承（任何人詳聽該錄音帶均無庸懷疑，見附件一補修譯文），但二審法官以「可
    能」（見判決書第五頁第十二行）二字，未求其真實性來幫被告解釋，應非法官
    之職責否？因此其直、間接證據無違事理，均幾無瑕疵，三者相併，自應論為被
    告有罪之判決基礎，「公然侮辱」係「不特定人共見共聞之輕蔑他人之言語與行
    為」，法官自當知悉，無謊不成訟，兩造雙方於法院必有一方說謊，法官應依說
    謊居多、不合事理之一造駁斥其謊言，而判之被告有罪。
  3.理由三內，自訴人於上訴補呈理由內，於主觀其錯誤處提出論告與狀告之糾正，
    但二審卻不見改正，實已離開現場原貌，二審法官應修正之，譬如(1)高院判決書
    之第二頁第八行，員警應係處理與女服務員之糾紛，而非與被告。(2)第二頁第十
    四行，被告辯稱與一審開庭答辯內容不符，其判決書所載非被告所辯，「自訴人
    罵女服務員王八蛋，因此他前來圍觀」此被告所辯，真實否？因此判決書之庭訊
    筆錄與錄音、錄影不同，不可據為採為採證證詞，同先(一)採證違法，有失審判之
    公平性。
  4.高院判決書除多增外，幾與原審相同，可見自訴人於九十年九月、五日之刑事聲
    明上訴補呈理由(一)論理有據之處為二審法官摒除，自訴人實感莞爾，被告自知為
    圖書館方技工，於服務單位開工，支領納稅人薪資，自有義務告知自訴人大名，
    同法官開庭大名累累蓋於法院桌上，如同一轍，二審法官於判決書第五頁第四行
    ，同一審指出「無義務告知自訴人其真實姓名」，顯係「權利」「義務」已大攪
    亂，法曹自應知悉，此公允又何在？
  5.其他論點，請再審法官詳參九十年九月五日之補呈理由(一)之自訴人論被告有罪之
    論理，與法官採有違事物之論點。
(三)、結論：
  1.法院設立之宗旨為文明社會之公民有違法、侵權行為論理公斷之處，自當求其原
    貌為法官之職責，自訴人提出書證二函論告指證歷歷，幾無瑕疵（上二見一
    審狀告內容）八十九年十二月三十日政風室陳情錄音帶可稽（一般人聽、目擊
    證人陳朝瑞即已自承，卻偽於後來一審開庭）法院採證違法審判不公言詞辯
    論扣押事發當日錄音帶。主觀認為六大判被告有罪之事實依據，舉證歷歷。
  2.反觀被告除不實指摘、否認之詞、逃避之事實外，均未見有利於被告之任何具體
    事實，若依此可逃避刑責（否認論），則鄭太吉、陳進興、卓長仁、蘇建和案均
    否認其罪行（刑求自白不能為採證之詞），則法曹應釋放，不應槍決才是。
  3.自訴人主觀見其再審法院流程如左：
    法院若再審駁回，請依法律於判決書解釋「採證違法」之理由；若再審通過，請
    依八十九年十二月三十一日錄音內容或再扣押錄影帶判被告有罪，或三證人、被
    告、自訴人應再開庭審訊之。
(四)、糾正：
  1.高院判決書第六頁「本案經檢察官‧‧‧執行職務」為不實誤植，經自訴人告知
    書記官，已來函裁定更正或可接受。
  2.但裁定書之參審法官陳中和、與原二審法官莊秋桃不同，又違「法院組織法」，
    請予更正。
二、按有罪、無罪、免訴或不受理之判決確定後，有左列情形之一者，為受判決人之
    不利益，得聲請再審：(一)、有第四百二十條第一款（即原判決所憑之證物已證明
    其為偽造或變造者）、第二款（即原判決所憑之證言、鑑定或通譯已證明其為虛
    偽者）、第四款（即原判決所憑之通常法院或特別法院之裁判已經確定裁判變更
    者）或第五款（即參與原判決或前審判決或判決前所行調查之法官，或參與偵查
    或起訴之檢察官，因該案件犯職務上之罪已經證明者）之情形者。(二)受無罪或輕
    於相當之刑之判決，而於訴訟上或訴訟外自白，或發現確實之新證據，足認其有
    應受有罪或重刑判決之犯罪事實者。(三)受免訴或不受理之判決，而於訴訟上或訴
    訟外自述，或發見確實之新證據，足認其並無免訴或不受理之原因者，刑事訴訟
    法第四百二十二條定有明文；而為受判決人之不利益聲請再審，得由管轄法院之
    檢察官及自訴人為之；但自訴人聲請再審者，以有第四百二十二條第一款規定之
    情形為限，刑事訴訟法第四百二十八條第一項定有明文。本件因係自訴案件，而
    由自訴人聲請再審，故以有刑事訴訟法第四百二十二條第一款之情形為限，經核
    聲請再審人所舉情形，與上述規定並無符合之處，應認為無再審理由，應予駁回
    。致其所指原判決有違背法令之處，如果屬實，亦為非常上訴之問題，並非再審
    程序所得救濟；另外，更正裁定之法官並不必和參與審判法官同一人為必要，自
    無更正必要，均併此敘明。
三、爰依同法第四百三十四條第一項，裁定如主文。
中    華    民    國      九十      年      十一      月      十三      日
                              臺灣高等法院高雄分院刑事第一庭
                                  審判長法官  王光照
                                        法官  黃壽燕
                                        法官  黃仁松
右正本證明與原本無異。
不得抗告。
                                      書記官  呂明燕
中    華    民    國      九十      年      十一      月       十六     日
附件一：補修譯文
主管：那時我是他的主管，我代表他向你道歉，日後怎樣再行處理
      （事發五月之久，二書證去函，那有再行處理之實，顯係與第一審之證詞明顯
      相違，偽證之嫌，同驗證該被告的確於陳朝瑞、警員貳邱文正所共見聞，異於
      第一審之證詞，因為罵我爛，所以自訴人氣結，和解破裂，依組長指示，隨警
      員貳（邱文正）報備案查照，但被告即席離開，有無？）
自訴人：道歉，你非當事人，你向我道歉，我不敢接受，一個當事人都無誠意向人道
        歉，上至主任、處長這些為間接關係人。（圖書主管藉詞離開）
                                                                        Ｋ


司法院資訊處製作；財團法人民間司法改革基金會備份。
